臺灣屏東地方法院刑事判決　　　　　　　 94年度訴字第889號
公　訴　人　臺灣屏東地方法院檢察署檢察官
被　　　告　甲○○
選任辯護人　陳俊偉律師
被　　　告　丙○○
　　　　　　　　　　（
選任辯護人　葉武侯律師
上列被告因違反毒品危害防制條例案件，經檢察官提起公訴（94
年度偵字第3568號）本院判決如下：
    主  文
甲○○共同製造第二級毒品未遂，處有期徒刑年拾月，扣案如
附表所示之物沒收。
丙○○共同製造第二級毒品未遂，累犯，處有期徒刑年拾月，
扣案如附表所示之物沒收。
    事  實
一、甲○○前因酒後不能安全駕駛動力交通工具而駕駛，犯公共
    危險罪，經臺灣高雄地方法院鳳山簡易庭以89年度鳳交簡字
    第135 號判處罰金新臺幣（下同）18,000元，並諭知易服勞
    役之折算標準確定，於民國89年5 月16日繳納罰金執行完畢
    ；丙○○前因違反麻醉藥品管理條例（二罪）及犯偽造文書
    罪，經本院以81年度訴字第111 號分別判處有期徒刑6 年、
    5 月、4 月，並諭知應執行有期徒刑6 年7 月確定，於81年
    6 月8 日入監執行，依指揮書應執行至87年8 月9 日。又因
    寄藏可發射子彈、具有殺傷力槍枝，違反槍砲彈藥刀械管制
    條例案件，經本院以91年度訴字第692 號判處有期徒刑1 年
    2 月，併科罰金50,000元，罰金部分並諭知易服勞役之折算
    標準，於92年1 月23日因撤回上訴確定，92年3 月20日入監
    執行，93年3 月24日因縮刑期滿出監執行完畢。
二、甲○○、丙○○與綽號「大胖」之不詳姓名成年男子基於製
    造第二級毒品之共同犯意聯絡，由「大胖」負責提供製造技
    術、器具及麻黃素等原料，並與甲○○共同著手製造，丙○
    ○除陪同甲○○前往購置製造流程所需之氫氣筒（起訴書誤
    載為氧氣筒）、冰箱等設備外，復以其向不知情之友人商借
    ，坐落屏東縣鹽埔鄉○○村○○路1 之15號工寮，及其自己
    所有位於屏東縣九如鄉○○村○○路325 號住家旁倉庫供製
    造場地及放置相關物品使用，並負責搬運器材等雜項工作之
    方式，共同自94年6 月間某日起，在上址工寮內製造第二級
    毒品甲基安非他命。嗣為警據報聲請本院核發搜索票，於94
    年7 月24日晚間10時40分許，在前開丙○○住處旁倉庫內查
    獲已完成氯化即製造流程第一階段中間產物「氯麻黃」2,
    702 公克（驗後淨重2,645 公克），及附表編號2.至編號
    所示之化學製品、原料、器具，並在前述工寮內扣得附表
    編號、編號所示器具。
三、案經高雄市政府警察局楠梓分局報告臺灣屏東地方法院檢察
    署檢察官偵查起訴。
    理  由
一、訊據被告甲○○、丙○○對於扣案如附表編號1.所示，在丙
    ○○住處旁倉庫冰箱內查獲之黃色液體，為「大胖」於前揭
    時地所製造，其原料、器具除扣案冰箱、氫氣瓶為渠二人依
    「大胖」指示前往購置供製造上開化學製品使用外，均為「
    大胖」所提供；前揭倉庫、工寮分別為被告丙○○自己所有
    及向不知情之友人借用，並均供「大胖」製造或保存上開化
    學藥品、器具之場所使用；又被告甲○○、丙○○二人除事
    前參與購置、搬運如附表所示器具外，於「大胖」製造上開
    化學製品時亦均在場陪同，其間被告甲○○並因依「大胖」
    指示，配合將鹽酸倒入攪拌，造成手臂、腹部等處遭濃煙刺
    激而起紅疹；嗣後二人並隨同將該製品移置上址倉庫冰箱內
    等情，除據被告甲○○、丙○○於偵查中及本院審理時自白
    ，並於本院審理時相互以證人身分具結後證述綦詳，復有扣
    案如附表編號1.至編號所示化學製品、藥劑及器具在卷，
    又附表編號1.所示黃色液體經送內政部警政署刑事警察局鑑
    定，檢出「氯麻黃」（Chloroephedrine）成 分，除有該
    局94年9 月2 日刑鑑字第0940121210號鑑定書附卷可按，復
    據實際操作並作成該鑑定之鑑定證人乙○○於本院審理時，
    到庭結證在卷，堪信為真。
二、被告甲○○、丙○○雖否認事前已知「大胖」主導前開流程
    之目的，係在製造甲基安非他命，並均辯稱係至上開化學製
    品即附表編號1.所示「氯麻黃」產生後，隨同「大胖」持
    往前開查獲地點冷藏以等待結晶時，始據「大胖」告知云云
    ；又以縱該流程繼續進行，客觀上亦不致發生製成甲基安非
    他命之結果置辯。惟查：
  1.甲基安非他命之生產方式約有二、三十種，一般係以「麻黃
    」即「麻黃素」為前驅原料，經第一階段－以二氯亞硫醯
    或鹽酸等化學原料進行「氯化」後，進行第二階段－以氫氣
    加壓予以「氫化」，再進入第三階段－加入磷酸或硝酸進行
    「純化」結晶而完成；本件扣案如附表編號1.所示「氯麻黃
    」即為前開前驅原料「麻黃」經第一階段「氯化」後產
    生之中間產物等情，業據前開鑑定證人乙○○於本院審理時
    到庭結證在卷（詳本院卷第94頁、第95頁審理筆錄）。被告
    甲○○、丙○○雖辯稱本件僅以上開扣案化學製品「氯麻黃
    」單純進行冷藏，客觀上不能導致甲基安非他命成品生成
    之結果云云，然「氯麻黃」僅為甲基安非他命第一階段製
    程之中間產物，原須進行爾後如「氫化」等階段始能製造完
    成，已如前述，今被告等為遂行其產製計劃，既已專程購置
    氫氣以為工具，除據被告甲○○、丙○○自承外，並有扣案
    如附表編號、編號所示氫氣筒在卷可稽，堪認其事前計
    劃之流程，原已包括第二階段氫化程序之進行，是被告甲○
    ○、丙○○二人辯稱據「大胖」告知全部流程已經完成，僅
    待結晶云云，顯與事實不符，本件既已經著手完成甲基安非
    他命製程之第一階段中間產物，自不因未進入計劃中之後續
    階段即遭查獲，率爾認為客觀上不能發生犯罪之結果且無危
    險。
  2.其次，被告甲○○、丙○○雖均辯稱係於扣案如附表編號1.
    所示「氯麻黃」生成後，始據「大胖」告知所製造者為甲
    基安非他命云云。然查：
  (1)我國法制鑑於歷史背景等因素，就毒品之查禁甚為重視，向
    來立法對製造毒品之犯罪型態無不定以重刑以為制裁、預防
    之手段，故縱有以身試法者，為免遭查緝，對其計劃、行為
    嚴予保密尚且不及，如偶需助力，亦無不謹慎為之，苟非事
    前再三篩選、過濾以選擇志同道合之合作對象，自應儘量減
    少他人得悉而遭檢舉之機會，豈有率令交情未深且不明就裏
    之人深度參與在先，復於尚未確實掌握成品前即自行將隱瞞
    之計劃曝光之理。是被告甲○○、丙○○前揭所辯，初已悖
    於常理。
  (2)被告甲○○係以藥品業務為業、被告丙○○則為建築鐵工，
    業據二人於本院審理時自陳在卷，依常理，縱以一般從事勞
    動工作之人，其工作一天之代價尚須一至數千元，以被告二
    人乃擁有正當職業並需負擔家計之人，竟能全不問目的、代
    價，為一不知姓名、來歷不明之人，置手邊工作不顧，除代
    勞前往購買氫氣瓶、冰箱等器具，並或以自己及專程向他人
    借得場地提供，復將不明成品帶回存放自己家中存放，或陪
    同製造，甚至因而遭化學藥劑傷害仍無怨尤，顯與事理有間
    ；又氫氣乃高燃燒性燃料，自燃性極高，使用、存放稍有不
    慎，極易發生爆炸並造成嚴重損害，一般除供化學使用外，
    多用於金屬焊燒使用，此為依其自承係從事建築鐵工為業之
    被告丙○○所不能諉為不知者，自亦無不問緣由即購置並存
    放自己家中及向他人借得場所之理。
  (3)再者，甲基安非他命製造之流程因使用之化學原料多具強烈
    刺激氣味，生產過程及環境令人難以忍受，每多因啟人疑竇
    而遭檢舉查獲，今以被告丙○○前曾因違反麻醉藥品管理條
    例案件，僅其中一罪即經法院判處有期徒刑6 年重刑，有臺
    灣高等法院被告前案紀錄表及臺灣屏東地方法院檢察署刑案
    資料查註紀錄表各1 份在卷可按，依其經驗，對他人在自己
    提供之私密場地，甚至在自己面前以土法製造具強烈異味化
    學物質之舉，自無全未警覺，猶盲目接受支使差遣之理。另
    被告甲○○從事藥品業務工作數年，亦據其自承在卷，以其
    工作性質、生活經驗，就藥劑之成分、製程縱未予涉略，為
    避免因銷售不慎而觸犯法令、造成糾紛，甚至危害他人生命
    、健康，對於藥品、製劑，乃至於化工製品，均屬相關法令
    及規範所嚴格管理之物，自有更高之警覺與認識，又豈能數
    日間均如稚童般任人支使而盲目配合進行不明化學製品之調
    製，是渠二人所辯，顯與事理大相逕庭，不足採信。被告甲
    ○○、丙○○對於前揭時地參與製造及提供協力者，係製造
    甲基安非他命之流程，顯然知之甚詳，堪予認定。本件被告
    犯罪事證已臻明確，應依法論科。
三、按甲基安非他命為毒品危害防制條例第2 條第2 項第2 款規
    定之第二級毒品，非經許可，不得製造。核被告甲○○著手
    製造甲基安非他命之行為，因結果尚未發生即經查獲而不遂
    ，係犯毒品危害防制條例第4 條第6 項、第2 項之製造第二
    級毒品罪未遂，依刑法第25條第1 項規定，應依既遂犯之刑
    減輕之。次按，以自己共同犯罪之意思，參與實施犯罪構成
    要件以外之行為，或以自己共同犯罪之意思，事先同謀，而
    由其中一部分人實施犯罪之行為者，均為共同正犯，司法院
    大法官會議釋字第109 號著有解釋。被告丙○○所從事者，
    固為參與被告甲○○及「大胖」製造第二級毒品甲基安非他
    命構成要件行為以外之行為，然依其客觀上積極從事購置器
    具，更提供自己、甚至專程向他人借用場所之行為，復全程
    參與並提供協力之投入程度，並據其自承曾經被告甲○○及
    「大胖」承諾於事後分予好處等情，顯非以領取固定工資為
    目的而單純施予幫助之意，其主觀上係以自己共同犯罪之意
    思，參與該構成要件以外行為之實施，堪予認定，核其所為
    ，與被告甲○○同係犯違反毒品危害防制條例第4 條第6 項
    、第2 項之製造第二級毒品罪未遂，亦應依刑法第25條第1
    項未遂犯之規定，依既遂犯之刑減輕之。被告甲○○、丙○
    ○及綽號「大胖」之人就前開犯罪有犯意聯絡及行為之分擔
    ，依刑法第28條規定，均為共同正犯。又被告丙○○前因寄
    藏可發射子彈、具有殺傷力槍枝，違反槍砲彈藥刀械管制條
    例案件，經本院以91年度訴字第692 號判處有期徒刑1 年2
    月，併科罰金50,000元，罰金部分並諭知易服勞役之折算標
    準，於92年1 月23日因撤回上訴確定，92年3 月20日入監執
    行，93年3 月24日因縮刑期滿出監執行完畢，有臺灣高等法
    院被告前案紀錄表及臺灣屏東地方法院檢察署刑案資料查註
    紀錄表各1 份在卷可按，其受有期徒刑之執行完畢後，五年
    內再犯本罪，為累犯，應加重其刑。
四、爰審酌被告甲○○、丙○○之年齡、品行、智識程度、犯罪
    手段、情狀、犯罪所生法益受侵害之程度；被告甲○○為59
    年7 月29日出生、教育程度為空軍通訊電子（士官）學校畢
    業、以從事藥品業務為業之人，時年35歲；被告丙○○為60
    年2 月22日出生、受有國中畢業教育程度、以建築鐵工為業
    之人，時年34歲，有各人年籍等資料在卷可參，均年值青壯
    ，竟不知上進；被告甲○○前因酒後不能安全駕駛動力交通
    工具而駕駛，犯公共危險罪，經臺灣高雄地方法院鳳山簡易
    庭以89年度鳳交簡字第135 號判處罰金18,000元，並諭知易
    服勞役之折算標準確定，於89年5 月16日繳納罰金執行完畢
    ；丙○○之前案紀錄除前開構成累犯要件部分外，前因違反
    麻醉藥品管理條例（二罪）及犯偽造文書罪，經本院以81年
    度訴字第111 號分別判處有期徒刑6 年、5 月、4 月，並諭
    知應執行有期徒刑6 年7 月確定，於81年6 月8 日入監執行
    ，依指揮書應執行至87年8 月9 日，有各人臺灣高等法院被
    告前案紀錄表、臺灣屏東地方法院檢察署刑案資料查註紀錄
    表各1 份，及判決書1 份在卷可按，均素行欠佳。並考量本
    件查獲時，其製造毒品之進度、扣案中間產物、原料及器具
    之種類及數量，被告等各自參與本件犯罪之情節，對於法益
    造成侵害之程度，及二人犯罪後至本院審理時，均無事實可
    認有何悔悟之意等一切情狀，各量處如主文所示之刑，以資
    儆懲。
五、扣案如附表編號1.至編號所示之物，為供被告犯罪所用之
    物，並為共同犯罪之人「大胖」所有，業據被告甲○○、丙
    ○○自白在卷，應依刑法第38條第1 項第2 款規定沒收之。
據上論斷，應依刑事訴訟法第299 條第1 款前段，毒品危害防制
條例第4 條第6 項、第2 項，刑法第11條前段、第25條第1 項、
第28條、第47條、第38條第1 項第2 款，判決如主文。
案經檢察官鍾仁松到庭執行職務
中　　華　　民　　國　　94　　年　　11　　月　　29　　日
                  刑事第二庭    審判長法　官  羅森德
                                      法　官  蘇碧珠
                                      法　官  陳松檀
以上正本證明與原本無異。
如不服本判決應於收受本判決送達後10日內向本院提出上訴書狀
，其未敘述上訴理由者，並得於提起上訴後10日內向本院補提理
由書狀（均須按他造當事人之人數附繕本）「切勿逕送上級法院
」
中　　華　　民　　國　　94　　年　　12　　月 　　1　　日
                                　　　書記官  魏慧夷
附錄本案論罪法條全文
毒品危害防制條例第4條
製造、運輸、販賣第一級毒品者，處死刑或無期徒刑；處無期徒
刑者，得併科新臺幣1 千萬元以下罰金。
製造、運輸、販賣第二級毒品者，處無期徒刑或 7 年以上有期徒
刑，得併科新臺幣 7 百萬元以下罰金。
製造、運輸、販賣第三級毒品者，處 5 年以上有期徒刑，得併科
新臺幣 5 百萬元以下罰金。
製造、運輸、販賣第四級毒品者，處 3 年以上 10 年以下有期徒
刑，得併科新臺幣 3 百萬元以下罰金。
製造、運輸、販賣專供製造或施用毒品之器具者，處 1 年以上 7
年以下有期徒刑，得併科新臺幣 1 百萬元以下罰金。
前五項之未遂犯罰之。
【附　表】
┌─┬───────┬──────┬──┬────┬─────────┐
│  │ 名　　　　稱 │   數　量   │單位│扣案地點│ 備　　　　　 註  │
├─┼───────┼──────┼──┼────┼─────────┤
│1.│氯麻黃      │  2,645     │公克│　倉庫  │                  │
│  │（黃色液體）  │（驗後淨重）│    │        │                  │
├─┼───────┼──────┼──┼────┼─────────┤
│2.│含碳酸鈣、硫酸│     36.06  │公克│　倉庫  │起訴書漏載        │
│  │鋇成分白色粉末│（驗後淨重）│    │        │                  │
├─┼───────┼──────┼──┼────┼─────────┤
│3.│硫酸鋇        │      3     │ 瓶 │　倉庫  │                  │
├─┼───────┼──────┼──┼────┼─────────┤
│4.│醋酸鈉        │     11     │ 瓶 │　倉庫  │                  │
├─┼───────┼──────┼──┼────┼─────────┤
│5.│氫氣化鈉      │     12     │ 瓶 │　倉庫  │                  │
├─┼───────┼──────┼──┼────┼─────────┤
│6.│冰醋酸        │      1     │ 瓶 │　倉庫  │                  │
├─┼───────┼──────┼──┼────┼─────────┤
│7.│丙酮          │      1     │ 桶 │　倉庫  │                  │
├─┼───────┼──────┼──┼────┼─────────┤
│8.│量杯          │      3     │ 個 │　倉庫  │                  │
├─┼───────┼──────┼──┼────┼─────────┤
│9.│酸鹼試紙      │      1     │ 盒 │　倉庫  │                  │
├─┼───────┼──────┼──┼────┼─────────┤
│10.│方形塑膠盒    │      7     │ 個 │　倉庫  │                  │
├─┼───────┼──────┼──┼────┼─────────┤
│11.│翻棒          │      4     │ 支 │　倉庫  │                  │
├─┼───────┼──────┼──┼────┼─────────┤
│12.│氯仿          │      1     │ 桶 │　倉庫  │                  │
├─┼───────┼──────┼──┼────┼─────────┤
│13.│塑膠杓子      │      2     │ 個 │　倉庫  │                  │
├─┼───────┼──────┼──┼────┼─────────┤
│14.│大型塑膠桶    │      2     │ 個 │　倉庫  │                  │
├─┼───────┼──────┼──┼────┼─────────┤
│15.│小型塑膠桶    │      2     │ 個 │　倉庫  │                  │
├─┼───────┼──────┼──┼────┼─────────┤
│16.│過濾瓶        │      1     │ 個 │　倉庫  │                  │
├─┼───────┼──────┼──┼────┼─────────┤
│17.│馬達          │      1     │ 台 │　倉庫  │                  │
├─┼───────┼──────┼──┼────┼─────────┤
│18.│冰箱          │      1     │ 台 │　倉庫  │                  │
├─┼───────┼──────┼──┼────┼─────────┤
│19.│壓力鋼瓶      │      2     │ 只 │　倉庫  │                  │
├─┼───────┼──────┼──┼────┼─────────┤
│20.│搖台          │      1     │ 台 │　倉庫  │                  │
├─┼───────┼──────┼──┼────┼─────────┤
││鍋子          │      1     │ 個 │　倉庫  │                  │
├─┼───────┼──────┼──┼────┼─────────┤
││氫氣筒        │　    1 　  │ 筒 │　倉庫  │起訴書誤載為氧氣筒│
├─┼───────┼──────┼──┼────┼─────────┤
││硫酸          │      1     │ 桶 │　倉庫  │                  │
├─┼───────┼──────┼──┼────┼─────────┤
││過濾設備瓷漏斗│      1     │ 個 │　倉庫  │                  │
├─┼───────┼──────┼──┼────┼─────────┤
││活性碳粉      │      2     │ 包 │　倉庫  │                  │
├─┼───────┼──────┼──┼────┼─────────┤
││溫度計        │      1     │ 支 │　倉庫  │                  │
├─┼───────┼──────┼──┼────┼─────────┤
││濾紙          │      1     │ 盒 │　倉庫  │                  │
├─┼───────┼──────┼──┼────┼─────────┤
││硝酸          │      1     │ 桶 │　倉庫  │                  │
├─┼───────┼──────┼──┼────┼─────────┤
││塑膠管        │      4     │ 條 │　倉庫  │                  │
├─┼───────┼──────┼──┼────┼─────────┤
││攪拌棒        │      1     │ 支 │　工寮  │                  │
├─┼───────┼──────┼──┼────┼─────────┤
││氫氣筒        │　    1 　  │ 瓶 │　工寮  │起訴書誤載為氧氣筒│
├─┴───────┴──────┴──┴────┴─────────┤
│按：「倉庫」指被告丙○○位於屏東縣九如鄉○○村○○路325 號住家旁倉庫│
│    。                                                              │
│    「工寮」指屏東縣鹽埔鄉○○村○○路1-15號工寮。                  │
└──────────────────────────────────┘
